臺灣臺北地方法院民事判決　　　　　　　 94年度婚字第351號
原　　　告　甲○○
被　　　告　乙○○
上列當事人間請求離婚等事件，本院於民國94年6 月28日言詞辯
論終結，判決如下：
    主      文
准原告與被告離婚。
原告其餘之訴駁回。
訴訟費用由被告負擔四分之一，餘由原告負擔。
    事實及理由
一、原告起訴主張兩造於民國（下同）70年間結婚，現婚姻關係
    仍存續中，因被告在婚後常毆打原告，原告在無法隱忍下，
    乃聲請保護令獲准，且兩造已無法繼續共同生活，為此依民
    法第1052條第1 項第3 款、第2 項規定請求判決兩造離婚，
    並依民法第1056條第2 項規定請求被告給付原告非財產上損
    害賠償新台幣100 萬元等語。
二、被告則以伊願意離婚，惟兩造係互毆，均經台灣台北地方法
    院檢察署檢察官以犯傷害罪提起公訴，嗣兩造和解後撤回告
    訴，經鈞院判決公訴不受理，兩造無法共同生活下去，伊不
    願給付原告100 萬元等語，資為抗辯。
三、查兩造間有婚姻關係，現仍存續中，平日感情不睦，原告於
    93年8 月5 日晚上8 時許在台北縣深坑鄉○○路○段83巷23
    號住處，因金錢問題發生爭執，進而發生肢體衝突，原告受
    有頭面部挫傷、淺創、頸肩部淺創、胸腹部淺創、背臀部瘀
    傷、四肢部挫傷、淺創等傷害，被告則受有頭皮血腫、左額
    部擦傷、右小腿挫傷等傷害，兩造分別提出傷害告訴，原告
    並向本院聲請保護令獲准，經台灣台北地方法院檢察署檢察
    官以兩造均犯傷害罪提起公訴，嗣兩造撤回傷害告訴，經本
    院判決公訴不受理確定在案等事實，有戶籍謄本、本院93年
    度家護字第274 號民事通常保護令、台灣台北地方法院檢察
    署檢察官93年度偵字第19057 號起訴書、本院94年度易字第
    470 號刑事判決網路書類、驗傷診斷書、台北縣政府警察局
    新店分局處理家庭暴力與兒少保護案件調查紀錄（通報表）
    、訊問筆錄、保護令執行紀錄表等件附卷可稽，並經本院調
    閱93年度家護字第274 號通常保護令事件卷查明無誤，復為
    兩造所不爭，應堪信為真實。
四、按夫妻之一方受他方不堪同居之虐待者，得向法院請求離婚
    ，民法第1052條第1 項第3 款固定有明文。復按「民法第10
    52條（第1 項）第3 款所謂不堪同居之虐待，係指與以身體
    上或精神上不可忍受之痛苦，致不堪繼續同居者而言。」最
    高法院著有23年上字第678 號判例可參。本件原告主張其受
    被告不堪同居虐待之事實，無非係以其自婚後不時遭被告打
    、罵為其唯一論據，惟依上開事證僅能證明原告近期於93年
    8 月5 日遭被告毆傷，但被告亦遭原告毆傷，且兩造嗣後亦
    達成和解而撤回傷害告訴，顯見兩造對他方之傷害行為已宥
    恕，自難認被告與以原告身體上或精神上不可忍受之痛苦，
    致原告不堪繼續同居，此外，原告復無法舉證證明其受被告
    虐待之事實，原告此部分之主張，尚難採信，依上開說明，
    被告既未與以原告身體上或精神上不可忍受之痛苦，原告自
    不得主張其受被告不堪同居之虐待，即不得依上開規定請求
    判決兩造離婚。
五、次按婚姻以夫妻之共同生活為目的，夫妻應以誠摯相愛為基
    礎，相互尊重、忍讓與諒解，共同建立和諧美滿幸福之家庭
    ，非有足以破壞共同生活或難以維持婚姻之重大事由，夫妻
    之一方固不得任意訴請離婚；惟若夫妻之誠摯相愛基礎動搖
    ，彼此難以容忍、諒解，無從繼續保持共同生活之圓滿、安
    全及幸福，而生婚姻之破綻，夫妻之一方即非不得依民法第
    1052條第2 項規定請求離婚。又按74年6 月3日 修正公布之
    民法第1052條增列第2 項規定：有前項以外之重大事由，難
    以維持婚姻者，夫妻之一方得請求離婚。但其事由應由夫妻
    之一方負責者，僅他方得請求離婚。其但書部分參照修正理
    由說明，係為求公允始增設該但書之規定。故難以維持婚姻
    之重大事由，夫妻雙方均須負責時，應比較衡量雙方之有責
    程度，僅責任較輕之一方，得向責任較重之他方請求離婚，
    如雙方之有責程度相同，則雙方均得請求離婚，始符公平。
    又婚姻以夫妻終生之共同生活為目的，凡對家庭生活之美滿
    幸福，有所妨礙，足以破壞共同生活之重大事由，難以維持
    婚姻者，夫妻之一方即得依民法第1052條第2 項規定訴請離
    婚。至婚姻是否難以維持，應斟酌破壞夫妻共同生活之具體
    情事，是否客觀上達於動搖夫妻之共同生活，而喪失維持婚
    姻之意欲為斷。而夫妻均有民法第1052條第1 項所定情形之
    一時，雙方各得向法院請求離婚，不能以請求之一方亦有判
    決離婚原因，即謂其不得訴請離婚；同條第二項但書規定難
    以維持婚姻之重大事由應由夫妻之一方負責者，僅他方得請
    求離婚，係為公允而設，故難以維持婚姻之重大事由，夫妻
    雙方均須負責時，應比較衡量雙方之有責程度，僅責任較輕
    之一方，得向責任較重之他方請求離婚，有責程度相同時，
    雙方均得請求離婚，始符公平。最高法院90年度台上字第
    2193號、第385 號、90年度台上字第2215號判決要旨參見。
    本件兩造間有婚姻關係，現仍存續中，兩造平日感情不睦，
    並於上揭時、地發生互毆等情，既經認定，而兩造均到庭陳
    明無法繼續共同生活，均願離婚等語無誤（見93年6 月28日
    言詞辯論筆錄），足證兩造誠摯相愛基礎已動搖，難再相互
    尊重、忍讓與諒解，且顯有喪失維持婚姻之意欲，無從繼續
    保持共同生活之圓滿、安全及幸福，依上開說明，應認兩造
    間有難以維持婚姻之重大事由，雖兩造均須負責，惟經比較
    衡量兩造之有責程度後及兩造受傷程度，應認原告之責任較
    輕，被告之責任較重，原告自得向責任較重之被告請求離婚
    ，是原告自得依民法第1052條第2 項規定請求判決兩造離婚
    。
六、末按夫妻之一方，因判決離婚而受有損害者，得向有過失之
    他方，請求賠償。前項情形，雖非財產上之損害，受害人亦
    得請求賠償相當之金額。但以受害人無過失者為限。民法第
    1056條第1 、2 項定有明文。本件原告以兩造間有重大事由
    難以維持婚姻為由訴請離婚，固為本院所許，惟查被告對於
    兩造離婚乙事之歸責性雖較大，然原告亦與有過失，僅係有
    責程度較輕，是故原告就兩造離婚並非全無過失，依上開規
    定，原告自不能請求被告賠償非財產上之損害。
七、從而，原告依民法第1052條第2 項規定請求判決兩造離婚，
    為有理由，應予准許。至原告依民法第1056條規定請求被告
    給付非財產上損害賠償100 萬元，為無理由，應予駁回。
八、結論：本件原告之訴為一部有理由，一部無理由，並依民事
    訴訟法第79條判決如主文。
中　　華　　民　　國　　94　　年　　7 　　月　　15　　日
                  家事庭法  官  張競文
以上正本係照原本作成。
如對本判決上訴，須於判決送達後20日之不變期間內，向本院提
出上訴狀。
中　　華　　民　　國　　94　　年　　7 　　月　　15　　日
                  　　　書記官　巫玉媛
